臺灣桃園地方法院刑事判決
111年度訴字第762號
公  訴  人  臺灣桃園地方檢察署檢察官 
被      告  張展豪



指定辯護人  本院公設辯護人彭詩雯  
上列被告因殺人未遂等案件，經檢察官提起公訴（111年度偵字
第22390號），本院判決如下：
    主  文
張展豪犯傷害罪，處有期徒刑參月，如易科罰金，以新臺幣壹仟
元折算壹日；又意圖供行使之用而攜帶兇器犯妨害公務執行罪，
處有期徒刑貳年。
扣案之刀械壹支沒收。
    事  實
張展豪於民國111年5月22日9時許，在桃園市○○區○○路00號「中
正公園」內，因場地使用及吸菸問題與蔡開輝發生爭執而有所不
滿，竟基於傷害之犯意，持刀刃長度約10公分、客觀上足以對人
之生命、身體安全構成威脅且具有危險性可供兇器使用之刀械，
朝蔡開輝腹部、左腳踝及左大腿各刺1刀，致蔡開輝受有腹壁撕
裂傷2公分、左踝撕裂傷1公分及左大腿撕裂傷1公分等傷害；嗣
桃園市政府警察局中壢分局中壢派出所於同日9時48分許接獲報
案後，即由附近巡邏警員林劭威及楊明諺前往現場處理，張展豪
明知林劭威及楊明諺均為依法執行職務之警員，竟意圖供行使之
用，基於攜帶兇器妨害公務員依法執行職務及傷害之犯意，先持
上開刀械朝警員楊明諺揮舞，警員林劭威在旁立即大聲喝斥阻止
，張展豪聽聞後旋持刀轉向警員林劭威方向跑去，警員林劭威因
往後退步絆倒樹根而跌倒在地，張展豪則向前跨坐在警員林劭威
腹部，並朝警員林劭威右胸口刺擊1刀，警員林劭威奮力抵抗抓
住刀械並將張展豪推開，因而受有右胸壁開放性撕裂傷、左手挫
傷、左拇指擦傷及唇擦傷等傷害。嗣經支援警力到場後將張展豪
壓制在地，並扣得上開刀械1支。
    理  由
壹、程序方面：
一、供述證據部分：
    按被告以外之人於審判外之言詞或書面陳述，除法律有規定
    者外，不得作為證據。又被告以外之人於審判外之陳述，雖
    不符合同法第159條之1至第159條之4之規定，但經當事人於
    審判程序同意作為證據，法院審酌該言詞陳述或書面陳述作
    成時之情況，認為適當者，亦得為證據；而當事人、代理人
    或辯護人於法院調查時，知有該等不符合同法第159條之1至
    第159條之4之不得為證據之情形，而未於言詞辯論終結前聲
    明異議者，視為有前項之同意，刑事訴訟法第159條之5定有
    明文。查本判決所引用之被告張展豪以外之人於審判外之陳
    述，被告及辯護人於本院審理時均表示沒有意見，本院審酌
    上開證據資料製作時之情況，尚無違法不當及證明力明顯過
    低之瑕疵，亦認為以之作為證據應屬適當，依刑事訴訟法第
    159條之5第1項之規定，認前揭證據資料有證據能力。
二、非供述證據部分：
    至於卷內所存經本院引用為證據之非供述證據部分，與本件
    待證事實間均具有關連性，且無證據證明係公務員違背法定
    程序所取得，是依刑事訴訟法第158條之4之反面解釋，自有
    證據能力。
貳、實體方面：
一、上開犯罪事實，業據被告坦承不諱，核與證人即告訴人蔡開
    輝於警詢及審理中、證人即告訴人林劭威於審理中證述情節
    相符，復有桃園市政府警察局中壢分局中壢派出所職務報告
    、桃園市政府警察局中壢分局扣押筆錄、扣押物品目錄表、
    天成醫療社團法人天晟醫院診斷證明書、桃園市政府警察局
    勤務指揮中心受理案件紀錄表、密錄器畫面翻拍照片、本案
    刀械照片、告訴人林劭威受傷照片、天成醫療社團法人天晟
    醫院111年8月2日天晟法字第111080202號函附病歷資料在卷
    可參（見偵字卷第19至25頁、第33至35頁、第41頁、第43至
    49頁、第53至67頁、第84至85頁、本院卷第36至39頁、第13
    2頁、第149至165頁、第197至210頁），足認被告之自白與
    事實相符，堪以採信，本件事證明確，被告犯行洵堪認定，
    應予依法論科。
二、論罪科刑：
㈠、按刑法第135條第3項加重其刑之規定，係參酌我國常見妨害
    公務之危險行為態樣，如駕駛動力交通工具為衝撞，或意圖
    供行使之用而攜帶兇器或其他危險物品（例如易燃性、腐蝕
    性液體）犯之，該等行為態樣對公務員之生命、身體、健康
    構成嚴重危害，有加重處罰之必要。扣案之刀械1支，如用
    以攻擊他人，足以對生命、身體、安全構成威脅，客觀上係
    具有危險性之兇器無疑，被告持之攻擊正在執行勤務之警員
    林劭威及楊明諺，自該當於刑法第135條第3項第2款意圖供
    行使之用而攜帶兇器犯妨害公務執行罪之加重要件。
㈡、核被告所為，係犯刑法第277條第1項之傷害罪、同法第135條
    第3項第2款之意圖供行使之用而攜帶兇器犯妨害公務執行罪
    。
㈢、公訴意旨認被告就告訴人林劭威之右胸口刺擊1刀行為，係犯
    刑法第271條第2項、第1項殺人未遂罪嫌等語，惟查：
 1、按刑法上殺人與傷害罪之區別，應以加害人有無殺意為斷，
    以戕害他人生命之故意，著手於刺殺之實行而未發生死亡之
    結果，為殺人未遂；倘無使人喪失生命之故意，僅在使其身
    體、健康受到傷害，則為傷害罪，二罪皆發生傷害之結果，
    祗其主觀犯意及身體傷害程度不同而已。被害人所受傷害之
    程度及部位，固不能據為認定有無殺人犯意之唯一標準，但
    被害人所受傷害之程度、部位，及加害人之下手情形如何，
    於審究犯意方面，仍不失為重要參考。而確定行為人有無殺
    人犯意時，亦應綜合行為人下手輕重、次數、兇器種類、攻
    擊之部位、其行為動機、原因、被害人受傷部位是否致命、
    傷痕多寡、嚴重程度如何等事實，為符合論理法則與經驗法
    則之論斷，此有最高法院111年度台上字第3327號判決意旨
    可資參照。申言之，加害人之攻擊行為究係基於殺人或傷害
    之故意，固可就被害人受傷部位作為認定之依據，然並非絕
    對且唯一之標準，仍須就加害人攻擊之動機、原因及過程等
    各項因素，綜合考量後予以判定。
 2、經查，案發過程除上開業經本院認定之事實外，證人林劭威
    於審理中並證稱：我在中壢服務大約3年，中正公園時常會
    有民眾跟慈善機構發放供餐，所以有一些遊民或有前科素行
    的人會在裡面逗留，造成治安上面比較大的隱憂，我們需要
    比較常去排除這樣的狀況，在本案案發前，我不認識被告也
    沒聽說過他，當下被告坐在我身上要往下刺擊的時候，我就
    有伸手去抓他的手，但他的力道還是刺進去了，他坐在我身
    上後，刀就直接往下刺，後來我就將他推開，起身後看到被
    告手還是拿著刀跟我對峙，我跟另一個同事就跟被告拉開距
    離，被告繼續大呼小叫，但沒有再朝我們衝過來要刺擊的動
    作，後來支援的同事到場拔槍後，被告自己把刀子丟棄等語
    ，亦與被告於審理中陳稱：因為警察三番兩次地來公園收我
    們街友的東西，我只是要嚇警察而已，沒有要殺他，他後來
    爬起來，我也沒有理他等語，即以刀刺擊告訴人林劭威之原
    因及刺擊起身後是否有持續攻擊告訴人林劭威等情大致相符
    ，另有本院勘驗警員密錄器畫面之筆錄暨截圖可資佐證，是
    被告與告訴人林劭威素不相識，本案僅因被告與告訴人蔡開
    輝發生爭執後，告訴人林劭威為當日附近巡邏警員前往處理
    ，被告因不滿警方平時在中正公園內收取物品影響其日常生
    活，繼而攻擊同為警員之告訴人林劭威所致，又告訴人林劭
    威與另名警員楊明諺到達現場後，被告係先持刀朝警員楊明
    諺揮擊，經告訴人林劭威在旁出聲喝止後，被告始再轉向朝
    告訴人林劭威方向跑去，可見被告攻擊對象非僅針對告訴人
    林劭威1人，則難認被告對於告訴人林劭威有何深仇大恨，
    而需將其殺害之動機；另告訴人林劭威係因絆倒樹根重心不
    穩而跌倒，並非因與被告扭打或遭被告攻擊而倒地，而自告
    訴人林劭威到達現場至倒地前，被告僅係持刀在其面前揮舞
    ，亦無與告訴人林劭威產生肢體衝突，倘被告確有致告訴人
    林劭威於死之故意，應會對於告訴人林劭威猛力攻擊，且在
    告訴人林劭威倒地欲起身時，繼續持刀刺擊，惟被告遭告訴
    人林劭威推開起身後，雖仍手執刀械，然已與告訴人林劭威
    及另名在場警員楊明諺拉開距離，並未持續向前逼近以刀械
    或其他方式攻擊，亦足徵被告應只是基於一時氣憤之情緒而
    以刀械傷害告訴人林劭威，並無殺人之犯意；另參告訴人林
    劭威受傷部位為右胸口，固為人體重要臟器所在位置，惟若
    被告真有殺害告訴人林劭威之意，在被告跨坐其上較告訴人
    林劭威處與優勢位置情形下，應得瞄準其他軀體更為脆弱之
    部位刺擊，例如心臟所在之左胸口、頸部或頭部等位置，然
    未見被告有此舉，而被告係跨坐在告訴人林劭威腹部，依被
    告攻擊範圍僅有腹部以上部位，是被告刺擊告訴人林劭威右
    胸口，無從排除被告係持刀順勢往下刺而非瞄準特定部位之
    可能性，又依上述本案被告行為之動機、下手刺擊次數、攻
    擊程度等，已難認被告具有殺人之犯意，是要難僅因告訴人
    林劭威前開受傷位置，遽認被告有何堅決殺意。
 3、綜上所述，應認被告係基於傷害之故意而構成刑法第277條
    第1項之傷害罪，是起訴書認此部分犯行應以殺人未遂罪嫌
    相繩，容有誤會，惟本院認定之事實與起訴之犯罪事實，基
    本社會事實同一，被告對於傷害犯行亦坦認不諱，辯護人亦
    不爭執，已足保障被告之防禦權，爰依刑事訴訟法第300條
    規定，變更起訴法條。
㈣、被告對於警員林劭威及楊明諺等2人依法執行職務時當場加重
    妨害公務執行，此均係侵害國家法益之犯罪，應為單純一罪
    ；被告就告訴人林劭威所為之傷害及攜帶兇器妨害公務犯行
    ，係基於同一犯罪之目的，並有部分之行為合致，屬一行為
    觸犯數法益，為想像競合犯，依刑法第55條規定，應從一重
    論以意圖供行使之用而攜帶兇器犯妨害公務執行罪。
㈤、被告就告訴人蔡開輝及林劭威所為犯行，各係侵害不同法益
    ，犯意各別，行為互殊，應予分論併罰。
㈥、被告前因違反毒品危害防制條例案件，經臺灣新竹地方法院
    （下稱新竹地院）以107年度竹北簡字第192號判決判處有期
    徒刑5月確定；嗣又因違反毒品危害防制條例案件，經新竹
    地院以107年度竹北簡字第585號判決判處有期徒刑6月確定
    ，上開案件接續執行，並於108年10月12日執行完畢，有臺
    灣高等法院被告前案紀錄表在卷可參。被告於前開徒刑執行
    完畢後，5年內故意再犯本件有期徒刑以上之罪，固為累犯
    ，惟審酌其前案所犯為毒品危害防制條例案件，與本案罪質
    不同，依司法院大法官釋字第775號解釋意旨，認為被告本
    件並無特別惡性或對刑罰反應力薄弱之情形，故無庸依累犯
    規定加重其刑。
㈦、爰以行為人之責任為基礎，審酌被告僅因空間使用問題，即
    以刀械攻擊告訴人蔡開輝3處成傷，且未能尊重警員依法執
    行職務之權力，非但未配合調查，甚而持刀刺擊到場警員即
    告訴人林劭威，致告訴人林劭威右胸受傷，完全無視公權力
    存在，所為犯罪情節顯比一般推擠、拍打警員、或以武器裝
    勢威嚇警員之妨害公務情形嚴重，實應予以非難；考量被告
    犯後坦承犯行，及其自陳高職畢業之教育程度、家庭經濟狀
    況小康、犯罪動機、目的、手段、告訴人2人所受傷勢等一
    切情狀，分別量處如主文所示之刑，及諭知易科罰金之折算
    標準。　　
三、沒收：扣案之刀械1支，為被告所有且供其犯行所用之物乙
    節，為被告所坦認，是應依刑法第38條第2項規定宣告沒收
    。
據上論斷，應依刑事訴訟法第299條第1項前段、第300條，判決
如主文。
本案經檢察官廖榮寬提起公訴，檢察官劉倍到庭執行職務。
中　　華　　民　　國　　111 　年　　9 　　月　　15　　日
              刑事第八庭  審判長法  官  許雅婷

                                法  官  徐雍甯

                                法  官　郭書綺
以上正本證明與原本無異。
如不服本判決應於收受判決後20日內向本院提出上訴書狀，並應
敘述具體理由。其未敘述上訴理由者，應於上訴期間屆滿後20日
內向本院補提理由書(均須按他造當事人之人數附繕本)「切勿逕
送上級法院」。 

　　　　　　　　　　　　　  　　書記官　蔡忠晏
中　　華　　民　　國　　111 　年　　9 　　月　　16　　日
本案論罪科刑法條：
中華民國刑法第135條
對於公務員依法執行職務時，施強暴脅迫者，處三年以下有期徒
刑、拘役或三十萬元以下罰金。
意圖使公務員執行一定之職務或妨害其依法執行一定之職務或使
公務員辭職，而施強暴脅迫者，亦同。
犯前二項之罪而有下列情形之一者，處六月以上五年以下有期徒
刑：
一、以駕駛動力交通工具犯之。
二、意圖供行使之用而攜帶兇器或其他危險物品犯之。
犯前三項之罪，因而致公務員於死者，處無期徒刑或七年以上有
期徒刑；
致重傷者，處三年以上十年以下有期徒刑。

中華民國刑法第277條
傷害人之身體或健康者，處五年以下有期徒刑、拘役或五十萬元
以下罰金。
犯前項之罪，因而致人於死者，處無期徒刑或七年以上有期徒刑
；致重傷者，處三年以上十年以下有期徒刑。